【裁判字號】    97,家他,25
【裁判日期】    971006
【裁判案由】    依職權裁定確定訴訟費用額
【裁判全文】
臺灣板橋地方法院民事裁定              97年度家他字第25號
相  對  人
即  原  告  甲○○
訴訟代理人  紀復儀  律師
相  對  人
即  被  告  乙○○
訴訟代理人  邱昱宇  律師
上列當事人間離婚等事件，本院依職權裁定確定訴訟費用額如下
：
    主  文
相對人即原告甲○○應向本院繳納訴訟費用額新臺幣參仟參佰陸
拾元。
相對人即被告乙○○應向本院繳納訴訟費用額新臺幣壹萬貳仟零
陸拾元。
    理  由
一、按經准予訴訟救助者，於終局判決確定或訴訟不經裁判而終
    結後，第一審受訴法院應依職權以裁定確定訴訟費用額，向
    應負擔訴訟費用之當事人徵收之，民事訴訟法第114 條第1
    項前段定有明文。次按原告撤回其訴者，訴訟費用由原告負
    擔。其於第一審言詞辯論終結前撤回者，得於撤回後3 個月
    內聲請退還該審級所繳裁判費三分之二；前項規定，於當事
    人撤回上訴或抗告者準用之，同法第83條亦定有明文。
二、經查，本件相對人即原告向本院對相對人即被告提起請求離
    婚事件，並向本院聲請訴訟救助，經本院以95年度家救字第
    7 號裁定准予訴訟救助，暫免相對人即原告應預納之裁判費
    及其他訴訟費用。又相對人即被告於本件本院95年度婚字第
    109 號訴訟中，提起反訴，並向本院聲請訴訟救助，復經本
    院以95年度家救字第16號裁定准予訴訟救助，暫免相對人即
    反訴原告應預納之裁判費及其他訴訟費用。嗣本院95年度婚
    字第109 號判決，就其訴訟費用判決為「訴訟費用由原告負
    擔五分之二，餘由被告負擔」、「反訴訴訟費用由反訴原告
    負擔」。復相對人即原告於本院95年度婚字第109 號訴訟判
    決後未確定前，撤回起訴在案；而相對人即被告即反訴原告
    亦於本院95年度婚字第109 號訴訟判決後未確定前，就本訴
    及反訴部分均提起上訴，並於本件第二審言詞辯論終結前，
    撤回本訴上訴與反訴起訴及上訴，是本件訴訟已終結，揆諸
    前揭民事訴訟法第114 條第1 項前段規定，自應由本院依職
    權以裁定確定並向相對人即原告、相對人即被告徵收應負擔
    之訴訟費用。
三、就相對人即原告部分，查本件應徵收第一審裁判費新臺幣（
    下同）3,360 元（非財產權離婚請求部分徵收3,000 元，財
    產權請求部分徵收5,400 元，原告負擔五分之二，8,400 ×
    2/5＝3360）。
四、就相對人即被告部分，查本件應徵收第一審裁判費新臺幣8,
    040 元（本訴部分：非財產權離婚請求部分徵收3,000 元，
    財產權請求部分徵收5,400 元，原告負擔五分之三即8,400
    ×3/5 ＝5,040 元；反訴部分非財產權離婚請求部分徵收3,
    000 元，本反訴合計8,040 元）。又查，本件應徵收第二審
    裁判費12,060元（本訴部分：按第一審裁判費加徵十分之五
    ，即7,560 元；反訴部分：按第一審裁判費加徵十分之五，
    即4, 500元，本反訴第二審應繳裁判費用合計12,060元），
    ，相對人於第二審辯論終結前撤回上訴，扣除相對人即被告
    得聲請退還之第二審裁判費三分之二後，相對人即被告應向
    本院繳納第二審之訴訟費用三分之一即4,020 元（12,060×
    1/3 ＝4,020） 。
五、相對人即被告就本反訴之第一、二審裁判費合計新臺幣12,0
    60元（即8,040 ＋4,020 ＝12,060）。爰依職權確定應向相
    對人即原告、相對人即被告徵收之訴訟費用如主文所示。
六、依民事訴訟法第114 條第1 項，裁定如主文。
中    華    民    國    97    年    10    月    6     日
                  家事庭  法  官  林錫凱
以上正本證明與原本無異
如不服本裁定應於送達後10日內向本院提出抗告狀，並應繳納抗
告裁判費新臺幣1,000 元。
中    華    民    國    97    年    10    月    6     日
                          書記官  王波君
計算書：
┌───────┬────────┬──────────┐
│項        目  │金   額 (新臺幣)│ 備              註 │
├───────┼────────┼──────────┤
│一、相對人即原│合計3,360元     │                    │
│告部分        │                │                    │
├───────┼────────┼──────────┤
│              │3,360元         │受訴訟救助人即原告因│
│甲、第一審裁判│(3,000+5,400)X  │准予訴訟救助而暫免負│
│費            │五分之二        │擔。                │
├───────┼────────┼──────────┤
│二、相對人即被│合計12,330元    │                    │
│告部分        │                │                    │
├───────┼────────┼──────────┤
│甲、第一審本訴│5,040元         │                    │
│裁判費        │(3,000+5,400)X  │                    │
│              │五分之三        │                    │
├───────┼────────┼──────────┤
│乙、第一審反訴│3,000元         │受訴訟救助人即反訴原│
│裁判費        │                │告因准予訴訟救助而暫│
│              │                │免負擔。            │
├───────┼────────┼──────────┤
│丙、第二審本訴│2,520元         │                    │
│上訴裁判費    │（5,040X(1+1/2)X│                    │
│              │三分之一）      │                    │
├───────┼────────┼──────────┤
│丁、第二審反訴│1,500元         │受訴訟救助人即反訴原│
│上訴裁判費    │(3,000X(1+1/2)X │告因准予訴訟救助而暫│
│              │三分之一)       │免負擔。            │
├───────┴────────┴──────────┤
│  本院95年度婚字第109號判決，「訴訟費用應由原告負擔五 │
│  分之二，餘由被告負擔」、「反訴訴訟費用由反訴原告負擔│
│  」。又因相對人即被告就第一審判決本反訴部分均上訴，並│
│  於第二審言詞辯論終結前，相對人即原告撤回起訴、相對人│
│  即被告撤回本訴上訴與反訴起訴、上訴。                │
│一、相對人即原告部分：                                │
│甲、第一審裁判費部分：                                │
│    第一審之裁判費為3,360元（非財產權離婚請求部分徵收 │
│    3,000元+財產權請求部分徵收5,400元，原告負擔五分之 │
│    二）。                                            │
│二、相對人即被告部分：                                │
│甲、第一審本訴部分：                                  │
│    第一審之裁判費為5,040元（非財產權離婚請求部分徵收 │
│    3,000元+財產權請求部分徵收5,400元，原告負擔五分之 │
│    三）。                                            │
│乙、第一審反訴部分：                                  │
│    第一審之裁判費為3,000元（非財產權離婚請求部分徵收 │
│    3,000元）                                         │
│丙、第二審本訴部分：                                  │
│    第二審裁判費為2,520元（第一審裁判費加徵十分之五， │
│    即7,560元，惟因撤回上訴，得聲請退還三分之二）。   │
│丁、第二審反訴部分：                                  │
│    第二審裁判費為1,500元（第一審裁判費加徵十分之五， │
│    即4,500元，惟因撤回上訴，得聲請退還三分之二）。   │
│戊、綜上，本院合計被告於本件確定訴訟費用應負擔12,060元│
└───────────────────────────┘


司法院資訊處製作；財團法人民間司法改革基金會備份。
